【裁判字號】    97,簡上,128
【裁判日期】    980106
【裁判案由】    給付管理費
【裁判全文】
臺灣士林地方法院民事判決             97年度簡上字第128號
上  訴  人  甲○○
被  上訴人  荷歡社區管理委員會
法定代理人  乙○○
訴訟代理人  張文坤律師
上列當事人間給付管理費事件，上訴人對於中華民國97年5 月7
日本院士林簡易庭96年度士訴字第5 號第一審判決提起上訴後，
聲請本院就關於假執行之上訴，先為辯論及裁判，本院於97年12
月30日言詞辯論終結，就關於假執行之上訴判決如下：
    主  文
上訴人關於假執行之上訴駁回。
原判決主文第一項所命之給付，如上訴人以新臺幣壹拾肆萬貳仟
零柒拾肆元為被上訴人供擔保，得免為假執行。
原判決主文第二項所命之給付，如上訴人自民國九十六年十月十
日起，至上訴人將坐落臺北市○○區○○段一小段五十八地號土
地及其上門牌號碼為臺北市○○區○○路一八七巷十號建物所有
權移轉登記予第三人之日止，按月以新臺幣伍仟捌佰柒拾玖元為
被上訴人供擔保，得免為假執行。
    事實及理由
一、被上訴人於原審起訴主張：坐落臺北市○○區○○段1 小段
    58地號土地上之10944 建號即門牌號碼臺北市○○區○○路
    187 巷10號房屋（下稱系爭房屋）為上訴人所有，面積為65
    .32 坪，依荷歡社區規約（下稱系爭規約）規定，每一住戶
    之管理費繳費日期為每月10日以前，詎上訴人自民國94年10
    月起至96年9 月止均未繳納管理費，共欠新臺幣（下同）16
    萬1,670 元。屢經催討，未獲置理。爰請求上訴人給付上揭
    管理費及自96年10月10日起至上訴人將系爭房屋所有權移轉
    登記予第三人之日止，於每月10日給付5,879 元之管理費及
    自每月11日起至清償日止，按週年利率4%計算之利息等情。
    上訴人則以：系爭房屋係透天別墅，伊並非荷歡社區之區分
    所有權人，且系爭規約不符合公寓大廈管理條例第23條之規
    定，亦無從對伊發生效力。且建設公司曾主動退還預收之3
    個月管理費，顯有免除伊繳納管理費之意，管理委員會自應
    依買賣契約所載承受建設公司移交之權利義務，伊自無庸繳
    納款理費。又管理委員會應按各住戶不同受益程度制定繳交
    管理費之辦法，再按該辦法要求各住戶繳納應繳之管理費，
    而荷歡社區所收取之管理費幾乎全數作為大廈電梯及共用部
    分公共設施維修之開銷，與別墅區無涉，伊自無繳納管理費
    之義務等語置辯。
二、本件原審對於被上訴人之請求，判決上訴人應給付被上訴人
    14萬2,074 元，及自96年9 月27日起至清償日止，按週年利
    率4%計算之利息，暨上訴人應自96年10月10日起至上訴人將
    系爭房屋所有權移轉登記予第三人之日止，於每月10日給付
    被上訴人5,879 元，及自每月11日起至清償日止，按週年利
    率4%計算之利息，並依職權宣告假執行，而駁回其餘之訴。
    上訴人就其敗訴部分不服，且就原審依職權宣告假執行之部
    分，以原審實係行通常訴訟程序，即不得依職權宣告假執行
    ，又被上訴人依原審判決對伊假執行，查封之不動產市價上
    億元，超出原審判決主文範圍500 倍，伊因此受不能回復之
    重大損害為由，認應宣告不准假執行。並聲明：(一)原判決不
    利上訴人部分及假執行之宣告廢棄；(二)上廢棄部分，被上訴
    人在第一審之訴駁回。並請求就原審關於假執行部分先行辯
    論、判決，並聲請宣告不准假執行。
三、按就民事訴訟法第427 條第1 項至第4 項訴訟適用簡易訴訟
    程序所為被告敗訴之判決，法院應依職權宣告假執行，民事
    訴訟法第389 條第1 項第3 款定有明文。次按因請求利息、
    紅利、租金、贍養費、退職金或其他定期給付涉訟者，不問
    其標的金額或價額一律適用簡易程序，民事訴訟法第427 條
    第2 項第8 款亦定有明文。經查：
  (一)被上訴人於原審依公寓大廈管理條例及住戶管理規約起訴請
    求上訴人給付自94年10月起至95年11月止之管理費10萬2,08
    8 元及遲延利息，嗣於96年9 月27日遞狀擴張請求給付至96
    年9 月之管理費16萬1,670 元，並追加請求自96年10月10日
    起按月給付管理費5,879 元及遲延利息，有起訴狀及民事聲
    明狀附卷可稽。又上開管理費既屬按月之定期給付，揆諸上
    開規定，自不問其標的之金額，應一律適用簡易程序。原審
    法院雖於相對人為上開追加後，一度於96年11月7 日以追加
    為由當庭改行通常訴訟程序（見原審96年度士訴第5 號卷第
    39頁），然原審法院法官嗣於96年12月29日以系爭管理費之
    請求屬民事訴訟法第427 條第1 項第8 款之定期給付涉訟為
    由，批示仍應行簡易訴訟程序，亦有本院民事事件審理單1
    紙附於原審96年度士訴第5 號卷第53頁。嗣原審再於97 年4
    月23日言詞辯論期日當庭諭知依簡易訴訟程序進行審理，兩
    造就此亦均未有所異議，原審即於當日辯論終結（見原審96
    年度士訴第5 號卷第61至63頁）。是原審就被上訴人之上揭
    請求係行簡易訴訟程序辯論終結進而為上訴人敗訴之判決，
    已堪認定。
  (二)至原審雖仍沿用前一度改用通程訴訟程序之原士訴字案號，
    惟僅屬法院內部行政分案事務，不因此即認原審所適用之程
    序為通常訴訟程序，併此敘明。
  (三)綜上所述，原審既係行簡易訴訟程序辯論終結而為上訴人敗
    訴之判決，依民事訴訟法第389 條第1 項第3 款併依職權宣
    告假執行，於法自無違誤。
四、又按被告釋明因假執行恐受不能回復之損害者，如係第389
    條情形，法院應依其聲請宣告不准假執行；如係前條情形，
    應宣告駁回原告假執行之聲請，民事訴訟法第391 條定有明
    文。復按法院得依聲請或依職權，宣告被告預供擔保，或將
    請求標的物提存而免為假執行，民事訴訟法第392 條第2 項
    亦定有明文。經查，上訴人所指被上訴人依原審判決對其所
    為假執行，查封其所有之不動產市價上億元，超出原審判決
    主文範圍500 倍，伊因此受不能回復之重大損害云云，然此
    屬被上訴人於執行程序中是否有超額查封之情事，上訴人如
    認執行法院所為之執行命令有違法令，應循強制執行法之規
    定於該執行程序中對執行法院之執行命令聲明異議。原審既
    係就被上訴人勝訴部分依職權宣告假執行，自難認該假執行
    宣告有何違法，而上訴人復未就其究因此受有何不能回復之
    損害另行釋明，其聲請宣告不准假執行，自無理由，應予駁
    回。是則原審依職權宣告被上訴人勝訴部分得假執行，於法
    並無違誤。上訴意旨指摘原判決假執行宣告不當，求予廢棄
    改判，為無理由，應予駁回其上訴。末查上訴人雖未陳明願
    供擔保聲請宣告免為假執行，然原審既係依職權宣告假執行
    ，權衡兩造間之利益，爰依職權酌定相當擔保金額為免假執
    行之宣告。
五、據上論結，本件關於假執行之上訴無理由，依民事訴訟法第
    455 條、第436 之1 第3 項、第449 條第1 項、第78條、第
    392 條第2 項，判決如主文。
中    華    民    國    98    年    1     月     6    日
                  民事第二庭  審判長法  官  俞慧君
                                    法  官  王怡雯
                                    法  官  方彬彬
以上正本證明與原本無異。
本件判決不得上訴。
中    華    民    國    98    年    1     月    6     日
                                    書記官  王玉雙


司法院資訊處製作；財團法人民間司法改革基金會備份。
